【裁判字號】    99,重訴緝,3
【裁判日期】    990827
【裁判案由】    違反槍砲彈藥刀械管制條例
【裁判全文】
臺灣桃園地方法院刑事判決             99年度重訴緝字第3號
公  訴  人  臺灣桃園地方法院檢察署檢察官
被      告  乙○○
指定辯護人  本院公設辯護人彭詩雯
上列被告因違反槍砲彈藥刀械管制條例案件，經檢察官提起公訴
（98年度偵字第4993號），本院判決如下：
    主  文
乙○○未經許可，製造可發射子彈具有殺傷力之改造手槍，累犯
，處有期徒刑伍年陸月，併科罰金新臺幣拾萬元，罰金如易服勞
役，以新臺幣壹仟元折算壹日，扣案之可發射子彈具有殺傷力之
改造手槍壹枝（槍枝管制編號：0000000000號，含彈匣1 個）及
具殺傷力直徑8.9 ±0.5 ㎜非制式子彈玖顆，均沒收。
    事  實
一、乙○○於民國89年間因犯竊盜及槍砲等案件，經本院以89年
    度易字第149 號分別判處有期徒刑10月、3 月，定應執行刑
    為有期徒刑1 年確定；繼於90年間因犯偽造貨幣案件，經臺
    灣新竹地方法院以90年度訴字第238 號判處有期徒刑1 年10
    月確定；再於90年間因犯竊盜案件，經本院以90年度易字第
    533 號判處有期徒刑3 年2 月確定。上開4 罪接續執行，甫
    於95年4 月13日縮短刑期假釋出監，於96年4 月28日未經撤
    銷假釋而視為執行完畢。詎仍不知悔改，明知可發射子彈具
    有殺傷力之改造手槍、改造子彈為槍砲彈藥刀械管制條例所
    管制之物品，未經主管機關許可不得無故持有，且不得製造
    具有殺傷力之槍枝及子彈，竟於不詳時日（起訴書誤載為96
    年11月間某日，應予更正），在桃園縣中壢市○○路及中央
    西路附近之某模型店，以每枝新臺幣（下同）1 萬2,000 元
    之價格，購得不具殺傷力、仿BERETTA 廠92FS型半自動手槍
    之玩具手槍2 支，又於同日前往桃園縣中壢市觀光夜市附近
    ，向某真實姓名年籍均不詳之人，以每顆120 元之價格，購
    入不具殺傷力之含彈頭及彈殼之玩具子彈15顆後，基於製造
    可發射子彈具有殺傷力之改造手槍及子彈之犯意，於96年12
    月底，在其位於桃園縣觀音鄉○○街186 號住處，先將其於
    不詳時地以不詳管道所取得業經裁切貫通，具完整來福線溝
    槽且有磁性之鋼鐵槍管，換裝於上開其中1 支具彈匣之玩具
    槍內以作為槍管使用，以此換裝土造金屬槍管之方式，製成
    可發射子彈具殺傷力之改造手槍1 枝（槍枝管制編號000000
    00 00 號，含彈匣1 個），另將底火放在直徑為8.9 ±0.5
    ㎜之玩具彈殼底部，將底座旋上彈殼後，再將先前在桃園縣
    觀音鄉草漯村某金香店所購得鞭炮內之火藥拆出裝填入子彈
    中，之後再壓實彈頭，而以此方式，接續製成具殺傷力由金
    屬彈殼組合直徑8.9 ±0.5 ㎜金屬彈頭而成之非制式子彈14
    顆（於鑑定時試射擊發5 顆，僅餘9 顆），另又將火藥直接
    裝填入直徑為8.3 ㎜之二截式玩具子彈內，惟所製成係不具
    殺傷力之由金屬彈殼組合直徑8.3 ㎜金屬彈頭之非制式子彈
    1 顆（製造、持有此部分之非制式子彈不構成犯罪）。乙○
    ○改造完成後，隨即將前揭具殺傷力之槍、彈先放入其所有
    黑色夾包內，再將該黑色夾包放入黑色長條背帶背包中，進
    而藏放在上址3 樓其房間床頭櫃內而持有之。嗣於98年1 月
    23日晚間8 時50分許，桃園縣政府警察局楊梅分局（下稱楊
    梅分局）員警何宗德接獲線報，前往乙○○上址住處瞭解情
    況，然因乙○○另案在監執行，員警何宗德在徵得該址屋主
    即乙○○母親葉黃玉英之同意後，在上址3 樓乙○○臥室床
    頭櫃內，當場扣得上開具殺傷力且含彈匣1 個之改造手槍1
    枝、直徑為8.9 ±0.5 ㎜之改造子彈14顆，以及不具殺傷力
    之玩具手槍1 支（槍枝管制編號0000000000號，不含彈匣）
    、直徑為8.3 ㎜之改造子彈1 顆，始循線查悉上情。
二、案經桃園縣政府警察局楊梅分局報請臺灣桃園地方法院檢察
    署檢察官偵查起訴。
    理  由
壹、證據能力方面：
一、按被告以外之人於審判外之言詞或書面陳述，除法律有規定
    者外，不得作為證據；又被告以外之人於審判外之陳述，雖
    不符合同法第159 條之1 至第159 條之4 之規定，但經當事
    人於審判程序同意作為證據，法院審酌該言詞陳述或書面陳
    述作成時之情況，認為適當者，亦得為證據。當事人、代理
    人或辯護人於法院調查證據時，知有第159 條第1 項不得為
    證據之情形，而未於言詞辯論終結前聲明異議者，視為有前
    項之同意，刑事訴訟法第159 條第1 項及第159 條之5 均有
    明文。經查：
(一)、證人葉黃玉英於警詢中所為陳述，固屬傳聞證據，惟檢察官
    、被告及其指定辯護人就前揭審判外陳述之證據能力，於本
    院準備程序及審判期日時均不爭執，且迄至言詞辯論終結前
    亦未再聲明異議。經核上開證據資料製作時之情況，查無違
    法不當或證明力明顯過低之瑕疵，亦認為以之作為證據應屬
    適當。
(二)、其次，卷附內政部警政署刑事警察局（下稱刑事局）98年4
    月8 日刑鑑字第0980027480號槍彈鑑定書所載鑑定意見（附
    於臺灣桃園地方法院檢察署98年度偵字第4993號卷第70至73
    頁），雖亦為被告以外之人於審判外之書面陳述，性質屬傳
    聞證據，惟觀諸刑事訴訟法第159 條修正理由三所示：本條
    所謂「法律有規定者」，係指本法第159 條之1 至第159 條
    之5 及第206 條等規定。而刑事訴訟法第206 條第1 項規定
    ：「鑑定之經過及其結果，應命鑑定人以言詞或書面報告」
    ，且按司法警察等偵查輔助人員於案件未移送檢察官偵查前
    之調查犯罪階段，先行將查扣之槍彈等證物，送請檢察機關
    概括選任之專責鑑定機關實施鑑定，基於檢察一體原則，該
    鑑定機關亦應視同受承辦檢察官所選任或囑託而執行鑑定業
    務，其等出具之書面鑑定報告乃現行刑事訴訟法第206 條所
    定之鑑定人書面報告，屬傳聞證據法則之例外，應具有證據
    能力。查內政部警政署刑事警察局係經臺灣高等法院檢察署
    檢察長概括選任有關槍砲、彈藥之鑑定機關，已為臺灣高等
    法院檢察署92年9 月9 日檢文允字第0921001203號函所明示
    ，且行之多年，本案承辦之桃園縣政府警察局楊梅分局依前
    開函文所為概括選任鑑定機關之意旨，於偵查之前階段，將
    查扣之槍枝，送請內政部警政署刑事警察局進行鑑定，該局
    因此所出具之鑑驗意見，為實施鑑定之人員依專業知識經驗
    陳述其判斷意見，況被告及其指定辯護人對此並不爭執，是
    認亦有證據能力。
三、至本件認定事實所引用之卷內其餘卷證資料（包括文書證據
    及物證），並無證據證明係公務員違背法定程序所取得，被
    告及指定辯護人於審判程序中復均未於言詞辯論終結前表示
    異議，且卷內之文書證據及物證，亦無刑事訴訟法第159 條
    之4 之顯有不可信之情況與不得作為證據之情形，則依刑事
    訴訟法第159 條之5 之規定，本件認定事實所引用之所有文
    書證據及物證，均有證據能力，合先敘明。
貳、實體方面：
一、訊據被告乙○○固直言其曾購買玩具手槍2 枝及玩具子彈15
    顆，並坦承本件警方所查扣之14顆具殺傷力非制式子彈確係
    由其拆卸鞭炮內之火藥裝填入子彈內加以製造等節不諱，惟
    矢口否認有何以換裝土造槍管方式而製造槍枝之犯行，辯稱
    ：我買的玩具槍槍管裡面有阻鐵，我只有向做鐵工的朋友借
    來直立式鑽孔機，直接把阻鐵貫通而已，沒有另外更換其他
    槍管，本件扣案具殺傷力槍枝內所附槍管不是我的云云。其
    辯護人並為之辯護略以：扣案具殺傷力之槍枝內經貫通枝槍
    管並非被告原來持有枝槍管，縱被告曾一度自白曾鑿通槍管
    ，但該槍管既已不復見，無法證明其具有足夠耐受性而能擊
    發子彈；退萬步言，縱認本件扣案物品係被告於查獲當時之
    完全狀態，且槍管未曾遭人更換，因依卷內調查事證，均與
    被告自白之內容不符，不足以資為補強被告自白之證據云云
    。
二、經查：
(一)、本件扣案之槍枝1 枝、子彈15顆，經楊梅分局送請刑事局以
    試射法、檢視法及性能檢驗法鑑定結果，確定送鑑槍枝1 枝
    （槍枝管制編號0000000000號，含彈匣1 個）係改造手槍，
    由仿BERETTA 廠92FS型半自動手槍製造之槍枝，換裝土造金
    屬槍管而成，擊發功能正常，可供擊發適用子彈使用，認具
    殺傷力；又送鑑子彈15顆，其中14顆，認均係非制式子彈，
    由金屬彈殼組合直徑8.9 ±0.5 ㎜金屬彈頭而成，採樣5 顆
    試射，可擊發，認均具殺傷力；其餘1 顆，認均係非制式子
    彈，由金屬彈殼組合直徑8.3 ㎜金屬彈頭而成，經試射，雖
    可擊發，惟發射動能不足，認不具殺傷力等情，有該局98年
    4 月8 日刑鑑字第0980027480號鑑驗書在卷，並有搜索扣押
    筆錄、扣押物品目錄表、搜索現場照片、扣押物品清單等可
    稽，復有本案之改造手槍、改造子彈等扣案足憑，此部分之
    事實，即堪認定。
(二)、其次，關於上揭扣案改造手槍、改造子彈之製造方式，經本
    院依職權傳喚證人即負責本件槍彈鑑定之刑事局鑑識人員甲
    ○○到庭，並提示本件扣案槍彈以供證人當庭鑑定後，業據
    證人甲○○證稱：原始玩具槍管是大量製造，會有模具壓印
    出來的鑄模痕跡，且大部分玩具槍槍管是由非鋼鐵金屬所製
    成之粉金材質，不具磁性；玩具槍之槍管內有阻鐵，槍管內
    緣不會出現類似來福線的痕跡，再加上若要將玩具槍管內之
    阻鐵車通，槍管內緣也一定會留下車除阻鐵的痕跡，但本件
    扣案之槍枝編號0000000000號改造手槍之槍管內緣既沒有看
    到車除金屬阻鐵的痕跡，又沒有模具壓印的鑄模痕，槍管亦
    具完整來福線溝槽，並屬鋼鐵材質而有磁性，所以我研判這
    是土造金屬槍管。另外，關於扣案子彈部分，按照外型可以
    分為兩類，第一類是14顆那包，可以判定是同一模具大量製
    造出來的彈頭、彈殼、彈殼底座、底火連桿組裝而成，組裝
    順序是先將底火放在彈殼底部預留裝置底火的空間，然後再
    將底座旋上彈殼，再裝填火藥，再壓彈頭，這14顆子彈設計
    是屬於後旋式設計，所以不確定是工廠製造出來還是玩具子
    彈。第二類是1 顆那包，是兩截式的彈殼，所以我認為是玩
    具彈殼，因為大部分玩具子彈都是設計成兩截式彈殼等語明
    確（見本院99年8 月4 日審判筆錄第4 至5 頁）。證人甲○
    ○從事槍枝鑑定多年，累積相當之實務經驗，其所為專業之
    判斷自值採信，而得供為判斷本件槍枝製造方式之認定依據
    。而依證人甲○○前揭所述，亦可確定本件扣案之可發射子
    彈具殺傷力槍枝（槍枝編號0000000000號，含彈匣1 個）確
    係經人持業經裁切貫通、具完整來福線溝槽且有磁性之鋼鐵
    槍管，換裝於玩具槍作為槍管製造而成；至扣案之14顆具殺
    傷力直徑為8.9 ±0.5 ㎜之子彈，則是先將底火置於玩具彈
    殼底部，將底座旋上彈殼後，再將火藥裝填入子彈內，壓實
    彈頭所製成無誤。
(三)、而本件扣案槍、彈確係被告自行以槍枝每支1 萬2,000 元、
    子彈每顆120 元之價格，各在桃園縣中壢市○○路及中央西
    路附近之某模型店，以及桃園縣中壢市觀光夜市附近所購得
    一節，亦據被告乙○○於警詢、偵訊及本院審理中坦認不諱
    ，該部分之事實，亦可認定。至被告雖供稱其係在96年11月
    間之某日購得本案查扣槍彈云云，惟觀諸卷附被告之臺灣高
    等法院被告前案紀錄表、臺灣高等法院在監在押全國紀錄表
    所示，清楚可見被告於96年11月間，尚因毒品案件在臺灣新
    竹戒治所執行中，被告斷無可能得於96年11月間又前往上述
    各該地點購得本案槍、彈，是認被告就此部分所為之供述，
    核與事實不符，為本院所不採信。另起訴書認被告係於「96
    年11月間」購得本件扣案槍彈云云，亦有未洽，應予更正如
    事實欄所示，併此敘明。
(四)、再者，就本件扣案之改造子彈15顆確係由被告乙○○將火藥
    裝填於子彈之方式製成之事實，已迭據被告乙○○先後於警
    詢、偵訊及本院準備程序中一再供稱：本件扣案之子彈是我
    拿鞭炮的火藥自己裝填的，我去買來的玩具子彈原本就有彈
    頭，我只是拆開來，裝填買來的鞭炮火藥而已等語（見偵卷
    第7 頁、第57頁、本院重訴卷第54頁正、反面、本院重訴緝
    卷第55頁反面至第56頁），核與證人甲○○上開所證製造子
    彈之方式相符，並有扣案之改造子彈14顆、照片及槍彈鑑驗
    書等件在卷可佐，堪認被告乙○○就此所為之自白核與事實
    相符，可以採信。是本件被告製造本案查扣之改造子彈犯行
    ，應屬明確，堪予認定。
(五)、被告乙○○雖辯稱當初其係以車通阻鐵之方式製造本件扣案
    槍彈云云，然本件警方所查扣具殺傷力之改造手槍乃係以經
    過裁切貫通、具完整來福線溝槽且有磁性之鋼鐵槍管，換裝
    於玩具槍作為槍管所製成，既如本院前開(二)、所認定，是被
    告空言辯稱其係以貫通槍管內阻鐵之方式製造槍枝云云，顯
    與本件槍枝鑑定結果矛盾，本院無法採信。被告對此固再辯
    稱：扣案具殺傷力之該槍枝內所附槍管並非其所有云云。但
    查：
  1.關於本件扣案之槍、彈如何為警搜索查獲之經過，業據證人
    即到場執行搜索之楊梅分局幼獅派出所員警何宗德於本院審
    理時到庭證稱：我們在接獲線報說被告家中藏有槍枝後，隨
    即前往被告家中瞭解，因被告家人表示被告已入監服刑，我
    們徵得屋主即被告母親之同意，進入被告房間執行搜索，並
    在該房間之床頭櫃內查獲改造槍枝2 把，子彈15顆，被告母
    親有全程陪同我們整個搜索過程，我們也有錄影蒐證；之後
    我們就將搜索扣得之物品攜帶回派出所，至於槍彈就一直放
    在原來的皮包裡面，沒有去動他，整卷之後連同槍彈一併移
    送偵查隊偵辦。我們在房間搜索到槍彈時，有將槍彈從包包
    裡面移出拍照，再將槍彈放回原包包裡面，之後就沒有再拿
    出來看了等語明確在卷（見本院卷99年8 月18日審判筆錄第
    3 頁）。而經本院當庭勘驗執行搜索扣押當天之光碟，其勘
    驗結果為：「(一)、光碟全程錄影時間41分38秒。(二)、光碟開
    始錄影，畫面出現黃玉英打開被告房間門，讓員警進入房間
    ，進入後看到一張雙人床，有床頭櫃，員警戴上手套，並問
    黃玉英，被告入監後，有無人進入該房間，黃玉英說沒有，
    之後員警即打開床頭櫃，發現內有一黑色長條背帶背包，放
    在床上，打開黑色背包，先取出其中一枝槍枝放在床上，及
    一個裝子彈之小盒子，放在床上，之後再從該黑色背包取出
    一黑色夾包，打開黑色夾包，中間內袋取出另一枝槍枝放在
    床上，檢視槍枝彈匣，僅在第一次取出該枝黑色槍枝內取出
    彈匣一個，員警接著將小盒子打開，將內置之子彈放在床上
    排列，之後再從床頭櫃內找出其他黑色袋子，但並無其他違
    禁物品，又放回去，之後就床上查扣之槍枝子彈拍照，再將
    槍枝、子彈一一放回原來放置之袋子及盒子內，再次跟在場
    之屋主黃玉英確認是被告的房間後，將扣案槍枝子彈及袋子
    拿至一樓客廳，與黃玉英確認扣案槍枝子彈並填寫搜索扣押
    筆錄、扣押物品目錄表，之後對黃玉英製作警詢筆錄，筆錄
    製作完後，再對黃玉英告以要旨，請黃玉英確認無誤後在筆
    錄後方簽名，即收隊返回」，有本院所製勘驗筆錄在卷可稽
    （見本院卷99年8 月4 日審判程序筆錄第8 頁）。則由上開
    勘驗結果觀之，不論就警方執行本案搜索時有無獲得屋主同
    意、搜索過程中屋主是否有在場、於警方搜得槍彈後是否裝
    回原處一併帶回等情，在在均與證人何宗德到庭所證上情相
    符，堪認證人何宗德證述內容實在。從而，本件警方係在被
    告母親全程陪同下，自被告房間之床頭櫃內起出本件查扣槍
    、彈後，將槍、彈放回原黑色夾包並帶回警局展開後續偵查
    之事實，即屬明確，可以認定。
  2.而證人即負責本案後續移送之楊梅分局偵查隊員警姜文昌亦
    到庭證述：98年間我還在楊梅分局偵查隊服務，這件案子當
    初是幼獅派出所移送到偵查隊，由我接手負責，因為當時沒
    有問到嫌疑人筆錄，我就到監所去借訊被告，製作完筆錄之
    後，將扣案證物及相關資料整理之後移送地檢署。我到監所
    借訊被告製作筆錄的時候，因為槍彈尚在鑑定中，所以並沒
    有提示扣案槍枝及子彈予被告。因為幼獅派出所檢卷過來的
    時候已經將扣案槍彈封好，我就直接將封好的槍彈送刑事局
    鑑定，鑑定結果回來之後由我們去領回槍彈及鑑定書，再一
    併移送地檢署等語明確在卷（見本院99年8 月4 日審判筆錄
    第9 至10頁）。經核證人姜文昌前揭證詞係針對其如何負責
    後續偵辦移送部分所為之陳述，所證內容詳細而未見明顯瑕
    疵，衡以證人姜文昌職司犯罪偵查工作，與本案被告夙無仇
    恨怨隙，本院亦難想像其有何故意羅織不實內容以陷被告於
    罪之動機，堪認證人姜文昌前揭所述可信。從而，本件槍彈
    乃係在員警何宗德查扣封存後，隨即逕行送往鑑定機關即刑
    事局鑑定扣案槍彈有無殺傷力，而未再假手於其他偵查隊員
    或員警一節，亦可認定。
  3.再者，被告於警詢時已坦言擺放在其位於桃園縣觀音鄉○○
    村○○街186 號住處3 樓房間內之改造手槍2 枝、彈匣1 個
    、改造子彈15顆係其所有等語（見偵卷第7 頁）；嗣在本院
    調查時，又供稱其於製造本案槍彈之後，隨即放在家中床頭
    櫃等語（見本院重訴卷第54頁反面）；繼於本院審理中，又
    表示扣案具殺傷力之該槍枝因買來時槍身是黑色，槍管為銀
    色，所以我才會把整把槍塗上另一層黑漆；本案查扣之槍彈
    ，只有具殺傷力那把槍內的槍管不是我的，其餘槍枝、子彈
    都是我的等語（見本院99年8 月4 日審判筆錄第6 至7 頁）
    ，依被告前揭供述，非但可見被告確係將其所製成之改造手
    槍及子彈藏放在住處房間內之隱蔽位置，且由被告在監接受
    警詢時，其所陳述在入監前藏放製成槍彈之位置，與警方其
    後所查獲本件槍彈之位置相符，亦難令本院推認本件扣案槍
    彈在被告入監執行期間曾遭人取出或移動。而由被告母親葉
    黃玉英在警方尚未從被告房間查扣本案之槍、彈前，經警詢
    問該房間在被告入監後，是否尚有其他人進入時，葉黃玉英
    當場回答「沒有」，明白向警方表示在被告入監執行後，並
    未曾有其他人進入被告房內，此有本院前揭勘驗筆錄可稽（
    見本院99年8 月4 日審判筆錄第8 頁），益徵被告在入監執
    行後，供其藏放本案查扣槍彈之房間確未曾有他人進入使用
    。尤以觀諸本件槍彈搜索扣押結果，被告在遭警方查扣本件
    具殺傷力可發射子彈之槍枝同時，一併遭警查獲槍管內仍有
    阻鐵而未經貫通、不具殺傷力之槍枝，果確有其他熟悉槍砲
    之有心人士平日即有隨身攜帶得業經裁切貫通，具完整來福
    線溝槽且有磁性之鋼鐵槍管之習慣，且該人在蓄意侵入被告
    上址房間，又湊巧發現在被告床頭櫃內之黑色背包藏放2 枝
    槍枝，其中1 枝尚且業經車通阻鐵改造完成為具殺傷力可發
    射子彈之槍枝，以該有心人士對槍砲之認識，其大可逕將隨
    身攜帶之槍管換裝至尚未經車通阻鐵之槍枝，何必多此一舉
    ，將業已貫通之槍管拆卸進而換裝為其所攜帶之土造槍管？
    抑有進者，該有心人士在大費周章拆換槍管後，又不將其改
    造後之槍枝一併帶離，在在均與常情悖離極甚，令人匪夷所
    思。本院乃綜合被告供稱其在製造本件槍彈完成後隨即藏放
    在其住處3 樓房間之床頭櫃內，以及上述本件被告入監後其
    住處3 樓房間之使用情形、警方前往搜索扣押之經過乃至於
    事後送請刑事局鑑定等經過情形，堪認本件楊梅分局事後送
    請刑事局鑑驗之槍枝、子彈，確係被告製造無誤。被告辯稱
    其僅有以車通阻鐵之方式製造槍枝云云，顯屬飾卸之詞，本
    院難以採信。
  4.至證人葉黃玉英事後在警方扣得本案槍彈而為證人葉黃玉英
    製作警詢筆錄時，雖又翻稱：「（乙○○何時入監？他的房
    間於此段期間有何人進入？）他是於97年11月底入監。他的
    女友芊芊（詳細姓名年籍不詳），還有乙名男子叫阿發（詳
    細姓名年籍不詳）兩人曾進入而已。我家人也不進去乙○○
    房間」云云（見偵卷第22頁）。然證人葉黃玉英就警方所詢
    問之同一問題，卻在查扣槍、彈之前後有不同之回答，已有
    可疑，本院實難輕信。況被告房間位在該址3 樓，若從外欲
    進入該房間，本應先進入屋內，再沿樓梯逐層登行，然證人
    葉黃玉英之住家既不屬公共場所，其又豈會任令不知真實姓
    名年籍之外人隨意進入自己住處屋內留滯走動而不加聞問，
    亦與常情有悖。加以本件槍彈確係查扣自被告房內，則證人
    葉黃玉英為避免其子及其他家人再受刑罰追訴處罰，因而推
    稱被告房間曾有外人進入，亦非無可能，是依上開各點，相
    較於證人葉黃玉英在尚未目擊員警自被告房間床頭櫃內起出
    本件扣案槍、彈前，向警方坦言被告入監後無人進入該房間
    之情形，客觀上較屬可信，是認證人葉黃玉英在警方執行搜
    索前所為之陳述較值採信，其事後於警詢中所為之陳述，則
    不足以資為對被告有利認定之依據，附此敘明。
(六)、綜上所述，被告乙○○前揭所辯無一可採，本件事證已臻明
    確，被告乙○○製造槍彈之犯行堪以認定，應予依法論科。
三、論罪科刑方面：
(一)、按所謂製造，包括創製、改造、組合、混合、化合等行為在
    內，已損壞之零件加以修理亦屬製造，改造行為亦屬製造行
    為之一種（最高法院86年度臺上字第7558號、92年度臺上字
    第924 號判決意旨參照）。查被告乙○○於上開時地購入玩
    具槍2 把、玩具子彈15顆後，進而將其以不詳管道所取得之
    土造金屬槍管換裝入其所購買之1 把玩具手槍內，使原本不
    具擊發子彈功能之槍枝，改造為得以擊發子彈且具殺傷力之
    槍枝，繼而再將拆卸自鞭炮內之火藥裝填於其所購買之其中
    14 顆 玩具子彈內，亦使原本不具擊發功能之子彈，改造為
    具有殺傷力之子彈，依上開說明，被告乙○○前揭改造玩具
    手槍、玩具子彈之所為，即屬製造無疑。是核被告乙○○上
    開所為，係犯槍砲彈藥刀械管制條例第8 條第1 項未經許可
    製造可發射子彈具有殺傷力之改造槍枝罪、同條例第12條第
    1 項之未經許可製造子彈罪。被告製造並持有如事實欄所載
    具殺傷力之改造手槍、改造子彈，其持有之低度行為，為製
    造之高度行為所吸收，不另論罪。被告製造多數改造子彈，
    係基於單一非法製造之犯意下所為之接續行為，侵害法益單
    一，屬接續犯，僅論以一罪即足。被告先後製造改造手槍、
    改造子彈之行為，係基於一個非法製造槍、彈之犯意，而製
    造不同之槍枝、子彈，為想像競合犯，應從一重以以未經許
    可製造改造手槍罪處斷。
(二)、其次，被告乙○○於89年間因犯竊盜及槍砲等案件，經本院
    以89年度易字第149 號判決分別判處有期徒刑10月、3 月，
    定應執行刑為有期徒刑1 年確定；繼於90年間因犯偽造貨幣
    案件，經臺灣新竹地方法院以90年度訴字第238 號判決判處
    有期徒刑1 年10月確定；再於90年間因犯竊盜案件，經本院
    以90年度易字第533 號判決判處有期徒刑3 年2 月確定。上
    開4 罪接續執行，甫於95年4 月13日縮短刑期假釋出監，於
    96年4 月28日未經撤銷假釋而視為執行完畢，有臺灣高等法
    院被告前案紀錄表在卷可稽。其於有期徒刑執行完畢後，5
    年內故意再犯本件有期徒刑以上之罪，為累犯，應依刑法第
    47條第1 項規定，加重其刑（至關於槍砲彈藥刀械管制條例
    第8 條第1 項法定刑為無期徒刑之部分，依法不得加重，併
    此敘明）。
(三)、爰審酌具殺傷力之槍枝、子彈乃屬高度危險之物品，非經主
    管機關許可，原不得隨意製造、持有，詎被告竟漠視法令，
    非法製造具殺傷力之槍、彈，對社會安全實已造成潛在之嚴
    重危害，幸經警及時據報查獲而未流入市面，並兼衡本件被
    告僅坦承部分犯行之犯後態度，以及被告之犯罪動機、目的
    、手段、素行等一切情狀，量處如主文所示之刑，及就宣告
    之罰金刑部分諭知易服勞役之折算標準，以為警惕。
四、沒收部分：
(一)、扣案之由仿BERETTA 廠92FS型半自動手槍製造之槍枝，經換
    裝土造金屬槍管而成，可供擊發適用子彈使用而具殺傷力之
    改造手槍1 枝（槍枝管制編號：0000000000號，含彈匣1 個
    ），及由金屬彈殼組合直徑8.9 ±0.5 ㎜金屬彈頭而成之非
    制式子彈14顆，均具有殺傷力，已如前述，分屬槍砲彈藥刀
    械管制條例第4 條第1 項第1 款所規定之槍砲及同條項第2
    款所規定之彈藥，依同條例第5 條規定，非經中央主管機關
    許可，不得持有之，自屬違禁物。是該改造手槍1 枝（含彈
    匣1 個）及14顆具殺傷力之非制式子彈中未經試射之其餘9
    顆子彈，均應依刑法第38條第1 項第1 款規定予以宣告沒收
    之。
(二)、其次，扣案之不具殺傷力由金屬彈殼組合直徑8.3 ㎜金屬彈
    頭而成之非制式子彈1 顆，並不具有殺傷力，亦如前述，以
    及扣案由金屬彈殼組合直徑8.9 ±0.5 ㎜金屬彈頭而成雖具
    殺傷力但於鑑定時經試射完畢之子彈5 顆，因於擊發後喪失
    子彈之效能而不再具有殺傷力，以上均非屬違禁物，自無庸
    併為沒收之諭知。
(三)、最後，本件警方同時查扣之另1 枝玩具槍（槍枝管制編號00
    00000000號，不含彈匣），經桃園縣政府警察局鑑定結果，
    因：該槍枝槍身屬金屬材質，滑套屬金屬材質、機械運
    作情形正常、內無欠缺零組件、內預留槍機之空間，槍管
    屬金屬材質、內具阻鐵，具備槍機、槍機與扳機連動正常
    ，具備撞針、未斷裂、未換裝土造撞針，而經該局於檢視
    後認定槍枝機械性能良好且連動正常，為原設計以發揮打擊
    底火機械結構之模擬槍一節，亦有桃園縣政府警察局98年10
    月21日桃警保字第0980012685號函在卷。嗣該槍枝經本院當
    庭提示予刑事局鑑識人員甲○○鑑定後，詢問該槍枝與前揭
    經鑑定具殺傷力之槍枝是否屬於同一款式，亦據證人甲○○
    當庭證稱：「都是仿貝瑞塔廠92FS型槍枝所製成，但這枝的
    滑套跟槍管跟槍身都有些微的不同，這枝槍的槍管明顯就是
    市售玩具槍內有阻鐵的槍管，而且整枝槍看起來就是一支玩
    具槍」等語（見本院99年8 月4 日審判筆錄第4 至5 頁），
    堪認當天同時遭警方搜扣之另一槍枝並無殺傷力而僅係玩具
    模擬槍，本院依法不得予以沒收，而應由主管機關另為妥適
    之處理，併此敘明。
據上論斷，應依刑事訴訟法第299 條第1 項前段，槍砲彈藥刀械
管制條例第8 條第1 項、第12條第1 項，，刑法第11條前段、第
47條第1 項、第55條、第42條第3 項、第38條第1 項第1 款，判
決如主文。
本案經檢察官吳佳美到庭執行職務。
中    華    民    國    99    年    8     月    27    日
                  刑事第八庭    審判長法  官  林惠霞
                                      法  官  張明儀
                                      法  官  呂綺珍
附錄論罪科刑法條：
槍砲彈藥刀械管制條例第8條
未經許可，製造、販賣或運輸鋼筆槍、瓦斯槍、麻醉槍、獵槍、
空氣槍或第4 條第1 項第1 款所定其他可發射金屬或子彈具有殺
傷力之各式槍砲者，處無期徒刑或5 年以上有期徒刑，併科新臺
幣1 千萬元以下罰金。
未經許可，轉讓、出租或出借前項所列槍枝者，處5 年以上有期
徒刑，併科新臺幣1 千萬元以下罰金。
意圖供自己或他人犯罪之用，而犯前二項之罪者，處無期徒刑或
7 年以上有期徒刑，併科新臺幣1 千萬元以下罰金。
未經許可，持有、寄藏或意圖販賣而陳列第1 項所列槍枝者，處
3 年以上10年以下有期徒刑，併科新臺幣700 萬元以下罰金。
第 1 項至第 3 項之未遂犯罰之。
槍砲彈藥刀械管制條例第12條
未經許可，製造、販賣或運輸子彈者，處1 年以上7 年以下有期
徒刑，併科新台幣500 萬元以下罰金。
未經許可，轉讓、出租或出借子彈者，處6 月以上5 年以下有期
徒刑，併科新台幣300 萬元以下罰金。
意圖供自己或他人犯罪之用，而犯前二項之罪者，處3 年以上10
年以下有期徒刑，併科新台幣700 萬元以下罰金。
未經許可，持有、寄藏或意圖販賣而陳列子彈者，處5 年以下有
期徒刑，併科新台幣300 萬元以下罰金。
第 1 項至第 3 項之未遂犯罰之。
以上正本證明與原本無異。
如不服本判決應於收受判決後10日內向本院提出上訴書狀，並應
敘述具體理由。其未敘述上訴理由者，應於上訴期間屆滿後20日
內向本院補提理由書(均須按他造當事人之人數附繕本)「切勿逕
送上級法院」。
                                      書記官  范升福
中    華    民    國    99    年    8     月    27    日

司法院資訊處製作；財團法人民間司法改革基金會備份。
